【裁判字號】    88,交易,293
【裁判日期】    890211
【裁判案由】    過失傷害
【裁判全文】
臺灣士林地方法院刑事判決                        八十八年度交易字第二九三號
    聲  請  人  臺灣士林地方法院檢察署檢察官
    被      告  乙○○
右列被告因過失傷害案件，經檢察官聲請簡易判決處刑（八十八年度偵字第七九三六
號），經本院士林簡易庭認不宜以簡易處刑判決，並移送本院依通常程序審理，本院
判決如左：
    主  文
乙○○無罪。
    理  由
一、聲請意旨略以：被告乙○○於民國八十八年七月五日上午十時十五分許，駕駛車
    牌號碼ＨＡ─七六六一號自用小客車，行經臺北市○○區○○街七五號前處，本
    應注意車前狀況，並隨時採取必要之安全措施，而依當時情形又無不能注意之情
    事，竟疏於注意，致撞及同向騎乘腳踏車之丙○○（七十五年十二月一日生），
    致丙○○因而跌倒，並受有右手肘撕裂傷之傷害，因認被告涉有過失傷害罪嫌云
    云。
二、按犯罪事實應依證據認定之，無證據不得推定其犯罪事實；又不能證明被告犯罪
    者，應諭知無罪之判決，刑事訟訴法第一百五十四條、第三百零一條第一項分別
    定有明文。次按認定不利於被告之事實，須依積極證據，苟積極證據不足為不利
    於被告事實之認定時，即應為有利於被告之認定，更不必有何有利之證據；又告
    訴人之告訴，係以使被告受刑事訴追為目的，是其陳述是否與事實相符，仍應調
    查其他證據以資審認；且被害人之陳述如無瑕疪，就其他方面調查又與事實相符
    ，固足採為科刑之基礎，倘其陳述尚有瑕疪，則在未究明前，遽採為論罪科刑之
    根據，即難認為適法，最高法院三十年上字第八一六號判例、五十二年臺上字第
    一三○○號判例、六十一年臺上字第三○九九號判例均可資參照。
三、本件聲請意旨認被告乙○○涉有前揭過失傷害犯行，無非係以告訴人丙○○之指
    述，以及卷附告訴人於馬偕紀念醫院就醫之診斷證明書乙紙，為其論據。惟訊據
    被告乙○○堅決否認有何過失傷害之犯行，辯稱：伊於八十八年七月五日上午，
    駕駛車牌號碼ＨＡ─七六六一號自小客車行經臺北市○○區○○街時，發現丙○○騎乘腳踏車在伊車後自行跌倒，伊好心下車查看，見丙○○之母已趕來現場救
    護，始駕車離去，未料竟被誣指為肇事者等語。且查：告訴人丙○○雖指稱：當
    日上計伊騎乘腳踏車行經哈密街時，因前方一部機車突然緊急煞車，伊即跟著停
    下來，後方突然有一部藍色自小客車之右側前後車門撞到伊身體之背部，伊因而
    趴倒在地，並造成手部受傷骨折，對方沒有停車，就直接離去現場云云（見本院
    八十九年元月十四日訊問筆錄）；然查：被告所駕駛前開自小客車於經警於案發
    後查勘結果，並未發現其車身有任何新形成之踫撞痕跡乙節，有臺北市政府警察
    局交通警察大隊交通事故車輛勘驗紀錄表乙紙及車輛照片七幀附卷可稽；而告訴
    人丙○○於本院親自查勘雙方當事人車輛時，固另陳稱：係遭被告自小客車之右
    側前後車門之車窗部位擦撞伊身體背部，並未擦撞及於腳踏車，伊腿部及其他部
    位均未被撞及云云（見本院八十九年元月十四日訊問筆錄），然此與其於警訊時
    所指：係被告所駕駛自小客車之右側前車門葉子板自後撞擊伊身體背部云云（見
    丙○○八十八年七月十七日警訊筆錄），已未能一致；再經現場比對告訴人騎乘
    於腳踏車上與被告自小客車之併行之相關位置發現，被害人身體背部固與被告自
    小客車之右車門車窗部位等高，然該自小客車之車窗部位顯較下側車門把手鋼板
    及前側右後照鏡部位向內傾斜凹陷之情，有本院八十九年元月十四日刑事勘驗筆
    錄及照片二幀在卷可據；果被害人之背部確遭被告車輛車窗緊靠而擦撞，則被害
    人之臀部、腿部等部位豈有未同時遭較凸出之車門及右後照鏡撞及之可能？況被
    害人所提出診斷證明書雖載明受有右手肘撕裂傷及右肘鷹嘴突骨折之傷害，惟未
    見所指背部受撞部位有何瘀腫或其他傷情，則有馬偕紀念醫院八十八年七月二十
    三日所出具之診斷證明書及國立臺灣大學醫學院附設醫院診斷證明書各乙紙存卷
    可參，此亦與被害人所指背部遭受撞擊之上情，有所扞挌，則自未能僅憑告訴人
    單一且有瑕疵之指述，即遽認被告涉有何告訴人指之犯行。再查：證人即案發時
    適在哈密街七三號五金行內綁貨之甲○○雖具結證稱：伊聽到跌倒聲音就外出查
    看，見騎腳踏車的小孩倒在地上，有一位駕駛自小客車之女子將車停在路邊，表
    示有記下肇事車號，並將車號告知伊，隨即離去等語（見本院八十八年十二月二
    十九日訊問筆錄），惟亦陳稱：伊剛出來查看時，該女姓駕駛人並未在現場，約
    不到一分鐘的時間，該女子始自對向駛來，並將車停在伊工作所在之五金行對面
    等語（見同前筆錄），是證人甲○○所述提供肇事車號之女姓駕駛人，顯然係於
    被害人倒地後始自對向駛抵現場，則該女子是否確曾目擊車禍現場，已有可疑；
    且其或係目擊被告停車查看被害人狀況、復駕車離去之動作，因而誤認被告肇事
    並記下被告車號、以提供證人甲○○轉知警方，實亦不無可能；是自難以此推認
    被告確有駕車擦撞被害人致傷之情事。此外，復查無其他積極事證足資證明被告
    有何過失傷害之犯行，不能證明被告犯罪，自應依法為其無罪判決之諭知。
據上論斷，應依刑事訴訟法第四百五十二條、第三百零一條第一項，判決如主文。
本案經檢察官繆卓然到庭執行職務
中      華      民      國      八十九      年      二      月  十一    日
      臺灣士林地方法院刑事第三庭
                                      法  官  李  瑜  娟
右正本證明與原本無異。
如不服本判決，應於判決送達後十日內，向本院提出上訴狀。
                                      書記官  劉  政  惠
中      華      民      國      八十九      年      二      月  二十一  日


司法院資訊處製作；財團法人民間司法改革基金會備份。
